臺灣桃園地方法院民事判決　　　　　　　　　　　　九十二年度簡上字第二六二號
　　上　訴　人　甲○○
　　被　上訴人　乙○○
右當事人間請求給付租金等事件，上訴人對於中華民國九十二年七月三十一日本院中
壢簡易庭九十一年度壢簡字第一三六七號第一審簡易判決提起上訴，於民國九十三年
九月二日言詞辯論終結，本院判決如左：
    主      文
原判決關於命上訴人給付超過新台幣萬玖仟元部分，及該部分假執行之宣告，暨訴
訟費用之裁判均廢棄。
右開廢棄部分，被上訴人在第一審簡易之訴及假執行之聲請均駁回。
其餘上訴駁回。
第一審（除確定部分外）及第二審訴訟費用由上訴人負擔十分之八，餘由被上訴人負
擔。
    事      實
甲、上訴人方面：
一、聲明：求為判決：(一)原判決不利於上訴人部分廢棄。(二)右廢棄部分，被上訴人在
    第一審簡易之訴及假執行之聲請均駁回。
二、陳述：除與原判決記載相同者，茲引用之外，補稱：被上訴人所有坐落桃園縣龍
    潭鄉○○路五十四號之三之房屋（以下簡稱系爭房屋）實係上訴人與原審另被告
    江秀珠於民國（下同）九十年五月間共同向被上訴人承租，而推由江秀珠與被上
    訴人簽訂租賃契約，嗣江秀珠通知被上訴人自九十一年一月二十日終止租約後，
    被上訴人雖曾以電話詢問上訴人願否繼續承租，但上訴人考慮後並未同意即與江
    秀珠共同搬離系爭房屋，兩造間並無繼續或更新租約之合意。至被上訴人主張渠
    遲至九十一年四月間始將系爭房屋收回云云，乃江秀珠與被上訴人間處理結果，
    與上訴人無涉。
乙、被上訴人方面：
一、聲明：求為判決：駁回上訴。
二、陳述：除與原判決記載相同者，茲引用之外，補稱：
  (一)被上訴人於同意原審另被告江秀珠以電話提出要於九十一年一月二十日終止其與
    被上訴人間租賃契約之要求後，曾於九十一年一月間，打電話洽詢上訴人是否續
    租系爭房屋，上訴人原本答應，事後卻與另名被告江秀珠避不出面，也不將房屋
    點交被上訴人，經被上訴人多次聯繫，上訴人與江秀珠始於九十一年四月二十八
    日在龍潭一家速食店將系爭房屋鑰匙交付被上訴人，致被上訴人於九十一年一月
    二十日至同年四月二十八日之期間內無法使用系爭房屋，權益受損，上訴人自應
    就被上訴人因此所受損失負賠償責任。
  (二)上訴人自被上訴人與江秀珠於九十一年一月二十日終止租賃契約後，至九十一年
    四月二十八日被上訴人取回系爭房屋鑰匙期間，上訴人乃無權占有被上訴人所有
    系爭房屋，爰先位依侵權行為之法律關係，備位依被上訴人與上訴人間租賃契約
    之法律關係，請求上訴人賠償其間衍生被上訴人租金收入損失及被上訴人支出水
    電及管理費等損失共計新台幣（下同）四萬七千二百六十一元。
三、證據：除援用第一審所提證據外，補提銀行存摺、被上訴人於九十一年四、五月
    間電話通聯記錄、租賃契約各一份、管理費收據七紙、水費收據四紙、電費收據
    八紙、天然氣收據六紙為證，並聲請訊問證人邱忠男。
    理      由
一、本件被上訴人起訴主張：原審另被告江秀珠於九十年五月間，向伊承租門牌號碼
    桃園縣龍潭鄉○○路五十四號之三之房屋，並與上訴人同住，嗣江秀珠以電話告
    知伊要於九十一年一月二十日終止系爭租賃契約，經被上訴人同意後，被上訴人
    復以電話洽詢與江秀珠同住之上訴人是否續租系爭房屋，上訴人原本答應，詎事
    後卻與另名被告江秀珠避不出面，也不將房屋點交被上訴人，至九十一年四月二
    十八日，上訴人與江秀珠始將系爭房屋鑰匙交付被上訴人，惟自九十一年一月二
    十一日起至同年四月二十八日止，上訴人占用系爭房屋，致被上訴人受有房租三
    萬九千元、瓦斯費三百一十元、管理費七千九百五十元之損害，爰先位依侵權行
    為之法律關係，備位依被上訴人與上訴人間租賃契約之法律關係，請求上訴人與
    江秀珠連帶賠償被上訴人之損失四萬七千二百六十一元及自九十一年一月二十一
    日起至清償日止，按年息百分之五計算之利息（原審判決上訴人應給付被上訴人
    四萬七千二百六十一元及自九十二年六月十一日起至清償日止，按年息百分之五
    計算之利息，而駁回被上訴人其餘之請求，未據被上訴人聲明不服，已告確定；
    另原審判令江秀珠給付被上訴人四萬二千八百元，及自九十一年八月二十二日起
    至清償日止，按年息百分之五計算之利息，未據江秀珠聲明不服，亦已告確定）
    ；上訴人則以：系爭房屋為江秀珠出面與被上訴人簽訂租賃契約，上訴人於江秀
    珠通知被上訴人自九十一年一月二十日終止租約後，即與江秀珠一同搬離系爭房
    屋，並未同意繼續承租系爭房屋，系爭房屋鑰匙遲至九十一年四月間始交還被上
    訴人，乃被上訴人與江秀珠處理結果，與上訴人無涉等語，資為抗辯。
二、查上訴人與原審另被告江秀珠於九十年五月間，向被上訴人承租門牌號碼桃園縣
    龍潭鄉○○路五十四號之三之房屋，推由江秀珠與被上訴人簽訂租賃契約，租賃
    期間原約定自九十年五月二十日起至九十二年五月十九日止，嗣江秀珠於九十一
    年一月八日以電話告知被上訴人要於九十一年一月二十日提前終止系爭租賃契約
    ，經被上訴人同意後，被上訴人曾以電話洽詢與江秀珠同住之上訴人是否續租系
    爭房屋，上訴人及江秀珠於租約終止後一段時間始將系爭房屋鑰匙交付被上訴人
    等情，業據被上訴人提出房屋租賃契約為證，且為上訴人所不爭執，均堪信為真
    實。
三、按當事人主張有利於己之事實者，就其事實有舉證之責任。民事訴訟法第二百七
    十七條前段定有明文。又原告對於自己主張之事實已盡證明之責後，被告對其主
    張，如抗辯不實並提出反對之主張者，則被告對其反對之主張，亦應負證明之責
    ，此為舉證責任分擔之原則。最高法院十八年上字第二八五五號判例可資參照。
    本件被上訴人主張上訴人於九十一年一月二十一日後無權占用系爭房屋，雖為上
    訴人所否認，然上訴人自承其是在九十一年一月十幾日搬離系爭房屋一個多月後
    與江秀珠二人一起將鑰匙交給被上訴人等語（見本院九十二年十一月二十五日準
    備程序筆錄），而原審另被告江秀珠於本院審理中亦陳稱渠等是到九十一年四月
    間才將鑰匙交還被上訴人，當時上訴人亦在場等語（見九十二年二月二十七日準
    備程序筆錄），堪認被上訴人主張江秀珠與上訴人於九十一年一月二十日後並未
    與之辦理交屋手續，係至九十三年四月底才將系爭房屋鑰匙交還被上訴人等情屬
    實。又經證明前後兩時為占有者，推定前後兩時之間，繼續占有。民法第九百四
    十四條第二項定有明文。而於一般租賃情形，承租人於租期屆滿後未辦理交屋手
    續、未交付鑰匙，一般出租人均會認為承租人「尚還占用中，且有繼續使用之意
    思」，縱有備份鑰匙亦不敢逕行進入接收房屋，本件上訴人既不爭執其於系爭租
    賃期限開始即與原審另被告江秀珠同住系爭房屋，則以上訴人及江秀珠於租賃期
    間占有使用系爭房屋，於終止租賃契約後迄至九十一年四月底始交付鑰匙之外觀
    觀之，足堪推定上訴人及江秀珠自承租系爭房屋之時起，至渠等於九十二年四月
    底返還鑰匙之日止之期間內，仍繼續占有使用系爭房屋。上訴人雖又抗辯其於九
    十一年一月十幾日即搬離系爭房屋，且多次電話通知被上訴人前來取回鑰匙，被
    上訴人均以忙碌為由拒絕云云，但為被上訴人所否認，上訴人復未能就其抗辯事
    實舉證以實其說，其此部分抗辯自無足採。是上訴人雖抗辯其於九十一年一月間
    已搬離系爭房屋，然上訴人既至九十一年四月底始將系爭房屋鑰匙交還，仍應認
    其於九十一年一月二十一日後至交還房屋鑰匙前仍繼續支配使用系爭房屋。
四、繼按因故意或過失，不法侵害他人之權利者，負損害賠償責任。故意以背於善良
    風俗之方法，加損害於他人者亦同。違反保護他人之法律，致生損害於他人者，
    負賠償責任。但能證明其行為無過失者，不在此限。民法第一百八十四條第一項
    、第二項定有明文。查上訴人於九十一年一月二十一日後至同年四月底之期間內
    ，無法律上權源，繼續占有使用系爭房屋之行為，自屬侵害被上訴人於系爭房屋
    所有權之行使，並致被上訴人受有無法利用系爭房屋之損害，上訴人之行為自得
    成立侵權行為。而無權使用他人土地，可能獲得相當於租金之利益，所有人因而
    受有不能使用收益之損害，乃社會通常之觀念。上訴人於被上訴人與江秀珠間租
    賃關係合意終止後，既仍繼續無權占有系爭房屋，即受有相當於租金額之利益，
    致被上訴人受有同額之損害，從而，被上訴人依侵權行為之法律關係請求上訴人
    給付自九十一年一月二十一日至同年四月底止，依原約定租金之金額即每月一萬
    三千元，給付三個月相當於租金之賠償，共計三萬九千元，即屬有據，應予准許
    。惟民法第一百八十四條第一項前段規定，以權利之侵害為侵權行為要件之一，
    故非侵害既存法律體系所明認之權利，不構成侵權行為。本件被上訴人另主張因
    上訴人占有使用系爭房屋，致其支出管理費七千九百五十元及瓦斯費三百十一元
    ，亦應由上訴人賠償云云，然上開管理費、瓦斯費之支出，僅被上訴人單純利益
    損失，難認其有何權利遭受侵害，而依民法第一百八十四條第一項後段、第二項
    規定，又需以加害人故意以背於善良風俗之方法加害於他人，或有違反保護他人
    法律之情形始足成立侵權行為，但被上訴人迄本件訴訟終結，既未能證明上訴人
    有何故意以背於善良風俗之方法加害於被上訴人，致被上訴人受有支出管理費、
    瓦斯費之損失等情，又未能說明上開情形究違反何保護他人法律，故被上訴人依
    侵權行為之法律關係，請求上訴人賠償其支出管理費、瓦斯費共計八千二百六十
    一元，即無理由。
五、被上訴人雖又備位依其與上訴人間租賃契約之法律關係，請求上訴人賠償被上訴
    人房屋損失三萬九千元，及前述管理費、瓦斯費支出共計八千二百六十一元云云
    ，然上訴人否認其與被上訴人曾另訂立租賃契約，抗辯被上訴人雖曾詢問她要不
    要續租，但她向被上訴人說要考慮是不是繼續租等語，核與原審被告江秀珠於本
    院審理中陳述情節相符（見本院九十三年二月二十七日準備程序筆錄），此外，
    被上訴人復未能就其與上訴人曾於被上訴人與原審被告江秀珠間租賃契約終止之
    後另成立新的租賃契約一節舉證以實其說，則被上訴人依據租賃契約法律關係，
    請求上訴人賠償上開損失，亦無理由。
六、綜上所述，本件上訴人於原審另被告江秀珠承租系爭房屋伊始即與江秀珠同住系
    爭房屋內，於江秀珠與被上訴人合意終止租賃契約後，至九十一年四月底始將系
    爭房屋鑰匙交還被上訴人，足認上訴人及江秀珠自承租系爭房屋之時起，至渠等
    於九十二年四月底返還鑰匙之日止之期間內，仍繼續占有使用系爭房屋，上訴人
    又未能提出反證證明其已於九十一年一月間搬離系爭房屋等情，則被上訴人依侵
    權行為之法律規定，請求上訴人賠償九十一年一月二十一日後至九十一年四月底
    返還房屋之日止其間租金收入損失三萬九千元，即屬有據。至被上訴人請求上訴
    人賠償管理費七千九百五十元及瓦斯費三百十一元部分，核與侵權行為法律要件
    不符，被上訴人又未能證明其與上訴人間有租賃契約之法律關係，則其請求上訴
    人賠償此部分支出損失，即無依據。從而，被上訴人依侵權行為之法律關係，請
    求上訴人賠償租金收入損失三萬九千元，及自追加起訴狀繕本送達上訴人翌日之
    九十二年六月十一日起至清償日止，按年息百分之五計算之利息，為有理由，應
    予准許。逾此部分請求，即無理由，應予駁回。原審就超過上開應准許部分，為
    上訴人敗訴之判決，並為假執行之宣告，自有未洽。上訴意旨就此部分指摘原判
    決不當，求予廢棄改判，為有理由。至於上開應准許部分，原審判命上訴人給付
    ，並為假執行之宣告，理由雖有不同，惟結論並無二致，上訴意旨就此部分仍執
    陳詞指摘原判決不當，求予廢棄，為無理由，應駁回其上訴。
七、據上論結，本件上訴為一部有理由、一部無理由，依民事訴訟法第四百三十六條
    之一第三項、第四百五十條、第四百四十九條第二項、第七十九條，判決如主文
    。
中　　　華　　　民　　　國　　九十三　　年　　　九　　　月　　 十六 　　日
                                      臺灣桃園地方法院民事第二庭
                                              審判長法官  邱瑞祥
                                              法      官  張明儀
                                              法      官  管靜怡
右正本證明與原本無異
本判決不得上訴。
中　　　華　　　民　　　國　　九十三　　年　　　九　　　月　　 十七 　　日
                                              法院書記官  許家慧
